臺灣板橋地方法院民事判決　九十年度小上字第八一號
　　上　訴　人　丙○○
　　法定代理人　甲○○
　　訴訟代理人　丁○○
右當事人間清償債務事件，上訴人對於中華民國九十年七月十九日本院板橋簡易庭九
十年度板小字第六二二號第一審判決提起上訴，本院判決如左：
    主      文
上訴駁回。
第二審訴訟費用由上訴人負擔。
    事      實
甲、上訴人方面：
  一、聲明：
    (一)原判決廢棄。
    (二)被上訴人在第一審之訴駁回。
  二、陳述：除與原審宣示判決筆錄所載相同者茲予引用外，補稱：
    (一)按法院為判決時，應斟酌全辯論意旨及調查證據之結果，依自由心證判斷事實
      之真偽；又法院依自由心證判斷事實之真偽，不得違背論理及經驗法則，民事
      訴訟法第二百二十二條第一項、第三項分別定有明文。經查內政部警政署國道
      公路警察局第一警察隊受理報案之相關資料中，並無明顯事證足以認定上訴人
      丙○○即為駕車追撞訴外人李紹明所駕駛自小客車之肇事者。原審竟據以為不
      利於上訴人之認定，顯與論理法則有所相違。
    (二)本件原審判決以自小客車駕駛李紹明於警訊中之指述，及李紹明與上訴人丙○○素昧平生，應無任意誣指之理為由，而為不利於上訴人之論斷，按空憑李紹
      明之指述及其與上訴人丙○○素昧平生不可能誣指為判決依據，顯不足以說明
      何以上訴人即為肇事人，等於未備理由，且臺灣民眾習慣於事故發生時，即使
      他人並非肇事人，仍尋求他人為其損害負責，以滿足自己法律觀及減少自己損
      害之情形屢見不鮮，已成為一般人熟知之經驗法則，是以原審此部分之認定顯
      具有違背經驗法則及判決不備理由之違法。
    (三)按民法第一百八十八條第三項僱用人對於受僱人行使求償權之前提要件，為受
      僱人之行為係該當於民法第一百八十四條之侵權行為，原審竟捨此不論，逕以
      上訴人丙○○於桃園法院簡易庭審理時曾於庭外參與和解及於庭內同意調解為
      由，而為不利於上訴人之判決，亦有適用法則不當之違法。
  三、證據：援用原審之立證方法。
乙、被上訴人方面：
  一、聲明：如主文所示。
  二、陳述：除與原審宣示判決筆錄所載相同者茲予引用外，補稱：
      上訴人丙○○係於民國八十九年六月與訴外人李紹明發生車禍，公司於同年七
      月份始接獲國道公路警察局第一警察隊的通知，所以上訴人丙○○是屬於匿報
      。而依據被上訴人公司所頒佈之駕員肇事處分規定第五條，匿報者應由駕駛員
      全額負擔賠償金額。
  三、證據：援用原審之立證方法，並提出駕員肇事處分規定影本乙份為證。
丙、本院依職權調取臺灣桃園地方法院桃園簡易庭八十九年度桃小調字第九二八號損
    害賠償卷宗。
    理      由
一、按本件被上訴人係基於普通保證之法律關係起訴請求乙○○、戊○○於被上訴人
    對上訴人丙○○之財產為強制執行而無效果時，負擔保證責任，性質上非屬於固
    有必要共同訴訟或類似必要共同訴訟，即無民事訴訟法第五十六條第一項第一款
    之適用，從而上訴人丙○○之上訴，其效力不及於乙○○、戊○○，合先敘明。
二、本件被上訴人起訴主張：上訴人丙○○於民國八十八年十月二十一日起受雇於被
    上訴人擔任公車駕駛員，並由被告乙○○、戊○○擔任保證人。嗣於八十九年六
    月三日，上訴人丙○○駕駛公車行經國道一號高速公路南下四十八公里處時，因
    未與前車保持安全距離，自後追撞訴外人陳玉完所有、李紹民駕駛之自小客車，
    被上訴人於九十年二月二十一日已依民法第一百八十八條第一項之規定賠償陳玉
    完車損修理費新臺幣（下同）三萬八千元完畢，爰依民法第一百八十八條第三項
    之規定向上訴人丙○○行使求償權，並依保證之法律關係，於對被告丙○○財產
    為強制執行而無效果時，由上訴人乙○○、戊○○共同給付。上訴人則以：上訴
    人丙○○當時並未追撞前揭李紹民所駕駛之自小客車，當時只有被上訴人跟陳玉
    完談和解，嗣後上訴人丙○○才同意，而且也不應該要求上訴人丙○○負擔全部
    賠償額等語，資為抗辯。
三、查上訴人於丙○○於八十八年十月二十一日起受雇於被上訴人擔任公車駕駛員，
    並由被告乙○○、戊○○擔任保證人。而訴外人李紹民曾於八十九年六月三日，
    駕駛陳玉完所有之車牌號碼ＨＯ—八七七一號自小客車行經國道一號高速公路南
    下四十八公里處時，為後車所追撞，致該自小客車後擋風玻璃、後煞車燈及後座
    受損，及上訴人丙○○、被上訴人與陳玉完於九十年一月三十日至桃園地方法院
    桃園簡易庭調解成立，約定由上訴人丙○○及被上訴人連帶給付陳玉完三萬八千
    元，被上訴人並已於九十年二月二十一日給付完畢等事實，為兩造所不爭，並有
    調解筆錄、車損估價單影本乙份、車損照片十幀附於前揭八十九年度桃小調字第
    九二八號損害賠償卷內，及和解書、保證書、國道公路警察局第一警察隊通知書
    、道路交通事故調查報告表影本各乙份附於原審卷內可稽，自堪信為真實。從而
    本件所應審酌之重點乃在於上訴人丙○○是否曾於上開時地追撞李紹民所駕駛之
    自小客車。
四、按當事人主張有利於己之事實者，就其事實有舉證之責任，民事訴訟法第二百七
    十七條前段定有明文。經查，上訴人丙○○於上開時地追撞李紹民所駕駛之自小
    客車之事實，業據訴外人李紹民於警訊筆錄及前揭八十九年八十九年度桃小調字
    第九二八號調解程序中指述甚詳，並有上載上訴人丙○○、車號及其聯絡電話之
    名片影本乙紙附於前揭八十九年度桃小調字第九二八號卷內可證。上訴人丙○○
    對前開名片係其所交予李紹民，其上所載名字及電話亦由其所親寫之事實並不否
    認，惟辯稱係因李紹民與前方車輛肇事，並與該車駕駛人和解，欲請其作證所留
    ，然查，李紹民所駕自小客車之車損均集中於後方，有車損估價單影本乙份及車
    損照片十幀附於前揭八十九年度桃小調字第九二八號卷內可稽，顯係受後方車輛
    追撞所致，是上訴人丙○○稱李紹民係與前方車輛發生車禍即有可疑，且前開名
    片上尚載有上訴人丙○○當時所駕大客車之車牌號碼：ＡＦ—九八三號，如僅係
    請求上訴人丙○○作證，則僅載明姓名及聯絡電話即可，又何需再載明上訴人丙○○所駕車輛之車號？衡諸情理，顯係上訴人丙○○於追撞李紹民後，遺留個人
    聯絡資料及車牌號碼予李紹民以供追償，至為灼然。此外，上訴人對其所主張之
    事實復未能舉證以實其說，揆諸前揭法條意旨，自難為有利於上訴人之認定，從
    而上訴人所辯洵不足採，上訴人丙○○曾於上開時地追撞李紹民所駕駛自小客車
    之事實，堪以認定。
五、上訴人丙○○對其於八十九年六月與訴外人李紹明發生車禍後，並未告知被上訴
    人，被上訴人係於同年七月份接獲國道公路警察局第一警察隊的通知後，始知悉
    系爭車禍等情並不爭執，則上訴人丙○○顯屬匿報。至為明確。而據被上訴人公
    司所頒佈之駕員肇事處分規定第五條，匿報者應由駕駛員全額負擔賠償金額，有
    上開處分規定附卷可稽，從而被上訴人依據民法第一百八十八條第三項及普通保
    證之法律關係，請求上訴人丙○○給付三萬八千元及自九十年二月二十二日起至
    清償日止，按週年利率百分之五計算之利息，如對其財產為強制執行無效果時，
    由上訴人乙○○、戊○○給付，自屬正當，應予准許。原審所為不利於上訴人之
    判決，核無不合，上訴論旨，指摘原判決不當，求予廢棄改判，非有理由，應予
    駁回。
六、依民事訴訟法第四百三十六條之三十二第二項、第四百四十九條第一項、第七十
    八條，裁定如主文。
中　　　華　　　民　　　國　　九十一　　年　　　一　　　月　　 十一 　　日
                                  臺灣板橋地方法院民事第四庭
~B審判長法　官　陳財旺
~B      法　官　周舒雁
~B      法　官　張紹省
右正本證明與原本無異。
本判決不得上訴。
中　　　華　　　民　　　國　　九十一　　年　　　一　　　月　　十一　　　日
~B　　　書記官　黃美雲
